臺灣高等法院刑事判決
110年度上訴字第3761號
上  訴  人  
即  被  告  黃福男


選任辯護人  俞浩偉律師(法扶律師)
上列上訴人因違反毒品危害防制條例等案件，不服臺灣新竹地方
法院109年度訴字第788號，中華民國110年9月14日第一審判決（
起訴案號：臺灣新竹地方檢察署109年度偵字第8587號、第8588
號、第10524號），提起上訴，本院判決如下：
    主  文
原判決撤銷。
黃福男犯附表編號一至四所示之罪，各處該附表編號「本院判決
欄」所示之刑及沒收。又犯轉讓禁藥罪，處有期徒刑柒月。應執
行有期徒刑參年拾壹月。
    犯罪事實
一、黃福男知悉甲基安非他命係毒品危害防制條例列管之第二級
    毒品，依法不得持有、販賣，竟與古健鈞（經原審有罪判決
    確定）共同基於販賣第二級毒品甲基安非他命以營利之犯意
    聯絡，為下列販賣第二級毒品甲基安非他命之犯行：
　㈠黃福男於民國109年3月18日中午12時9分許起迄109年3月19日
    晚間6時26分許止，以其所有之門號0000000000號行動電話
    為聯絡工具（下稱0966門號）與古健鈞通話聯繫，委由古健
    鈞出面交付甲基安非他命予買家，且於通話結束後，由古健
    鈞前往位於新竹市○區○○路0段00號5樓之紅藍寶石電影院（
    現已歇業），向黃福男拿取每包重量約0.8公克之甲基安非
    他命共3包，並依指示前往新竹市境某處，將上揭甲基安非
    他命販售交付予買家即綽號「土水」之梁坤銘，梁坤銘依約
    給付價金新臺幣（下同）4,500元而完成交易，古健鈞則向
    黃福男領得不詳重量之甲基安非他命作為報酬。
　㈡黃福男於109年3月26日晚間9時45分許起迄晚間9時56分許止
    ，以其所持用之0966門號手機與古健鈞通話聯繫，委由古健
    鈞代為交付甲基安非他命予買家，且於通話結束後，由古健
    鈞前往上址電影院處，向黃福男拿取重量約1公克之甲基安
    非他命1包，並依指示前往位於新竹市北區經國路1段315巷
    之大園汽車保修廠附近，將上揭甲基安非他命販售交付予買
    家梁坤銘，並向梁坤銘收取價金2,000元後，返回上址電影
    院處，將該2,000元交予黃福男而完成交易，古健鈞則向黃
    福男領得不詳重量之甲基安非他命作為報酬。
　㈢黃福男於109年4月14日晚間7時54分許起迄翌（15）日凌晨0
    時22分許止，以其所持用之0966門號手機與吳惠竹通話聯繫
    ，吳惠竹向黃福男洽購甲基安非他命，雙方談妥後，於109
    年4月15日凌晨0時22分通話結束後之同日某時點，吳惠竹抵
    達上址電影院處，黃福男先交付2包甲基安非他命給吳惠竹
    並由古健鈞陪同吳惠竹下樓，以防止吳惠竹未交付價金即逃
    跑，又於同日凌晨2時40分後，接續將2包甲基安非他命交予
    古健鈞拿下樓交給吳惠竹，總共出售4包、每包重量約1公克
    、價值共6,000元之甲基安非他命給吳惠竹，吳惠竹當日先
    交付2,000元價金給黃福男，數日後再將剩餘之4,000元價金
    交予黃福男而完成交易。
二、黃福男基於販賣第二級毒品甲基安非他命以營利之犯意，於
    109年4月7日晚間10時27分許起迄晚間11時35分許止，以其
    所持用之0966門號手機與溫素珠聯繫，由溫素珠向黃福男購
    買甲基安非他命，雙方談妥後，黃福男旋前往溫素珠位於新
    竹市○○區○○路0段000巷00號住處附近，販售交付重量約0.3
    公克之甲基安非他命1包予溫素珠，並向溫素珠收取1,000元
    價金而完成交易。
三、黃福男明知甲基安非他命亦屬於藥事法第22條第1項第1款所
    列之禁藥，非經主管機關允許，不得轉讓，竟基於轉讓禁藥
    之犯意，於109年7月27日凌晨1、2時許，在其位於新竹市○
    區○○路00巷00弄00號4樓之2之居所處附近，無償交付毛重約
    0.51公克之甲基安非他命1包予古健鈞。
四、嗣員警於109年7月28日上午11時40分許，執臺灣新竹地方法
    院核發之109年度聲搜字第453號搜索票，至黃福男位於新竹
    市○區○○路00巷00弄00號4樓住處搜索，扣得門號0000000000
    號行動電話1支（含SIM卡1張），同日下午3時25分許，前往
    古健鈞位於新竹市○區○○路0段000號住處，且得同意入內搜
    索後，當場查獲上開黃福男所轉讓給古健鈞之甲基安非他命
    1包。　　
    理  由
壹、證據能力
    本判決認定事實所引用之供述證據，檢察官同意有證據能力
    ，上訴人即被告黃福男（下稱被告）及選任辯護人對證據能
    力無意見，迄至本案言詞辯論終結前均無異議，本院審酌該
    等證據資料製作時之情況，亦無違法不當及證明力明顯過低
    之瑕疵，認作為證據應屬適當；非供述證據部分，核無違反
    法定程序取得之情形，且與本案犯罪事實具有關聯性，均認
    有證據能力。
貳、實體方面
一、認定犯罪事實所憑之證據及理由
  ㈠上揭犯罪事實，業據被告黃福男於警詢（偵8587卷①第8頁、
    第8頁反面至10頁正面、第12頁反面至13頁正面、第15頁反
    面至17頁反面）、偵查（偵8587卷①第82頁反面至第84頁反
    面）、原審（原審卷一第45至48頁、第204至205頁，卷二第
    16頁）及本院審理時（本院卷第90至92頁、第112頁、第120
    至124頁）均坦承不諱，並經證人即同案被告古健鈞於警詢
    、偵查證述（偵8588卷第11頁、第12至13頁反面、第39頁、
    第43至44頁）；證人吳惠竹於警詢、偵查證述109年4月15日
    向被告購得甲基安非他命之情（偵8587卷②第48頁、第77頁
    反面至78頁正面）；證人溫素珠於警詢及偵查證述（偵8587
    卷②第7至9頁、第30頁）甚明，復有各次販賣犯行相關之通
    訊監察譯文（偵8587卷①第8頁正反面至9頁反面、第11頁反
    面至12頁反面、第16至17頁反面）、新竹市警察局第一分局
    搜索扣押筆錄、扣押物品目錄表（受搜索人：被告黃福男）
    、新竹市警察局第一分局搜索扣押筆錄、扣押物品目錄表、
    自願受搜索同意書、扣押物品收據暨扣押物照片（受搜索人
    ：同案被告古健鈞）（偵10524卷第54至55頁、第89至94頁
    ）、台灣尖端先進醫藥股份有限公司毒品原物鑑定實驗室毒
    品證物鑑定分析報告（偵10524卷第95至96頁），被告黃福
    男自白與事實相符，堪以採信。
　㈡至於公訴意旨就「犯罪事實欄一、㈢」部分認被告以每包1,50
    0元之價格販賣每包重量約4公克之甲基安非他命2包給吳惠
    竹，又交付重約4公克之甲基安非他命2包給吳惠竹，收取共
    6,000元云云，但查就當日被告總共交付4包甲基安非他命給
    吳惠竹一事，被告之供述與同案被告古健鈞偵查中之證述相
    符，可以採信，至於證人吳惠竹於警詢、偵查證稱僅拿到2
    包共2公克供己施用，另2包並未取得云云，因證人吳惠竹對
    於檢察官同時質以其販賣毒品一事否認，可疑其證述有出於
    掩飾自己犯罪之動機而難期全部真實，故就其所稱未取得另
    外2包之情無可採信，不能作為有利被告之認定，又關於當
    日交易之數量及價格，被告於審理時雖未加爭辯，但依據被
    告於偵查中供稱其先交付2公克（甲基）安非他命2包，又拿
    兩包各0.8公克的安非他命下去，反正這筆交易我就是拿6千
    元，給對方毛重4公克的甲基安非他命共4包等語（偵8587卷
    ①第83頁反面），對照證人吳惠竹所述，從未提及取得每包
    重量約4公克之甲基安非他命2包，應認當次交易內容為毛重
    共4公克、價值共6,000元之甲基安非他命，公訴意旨上揭所
    載交易數量有誤。又公訴意旨關於「犯罪事實欄二」被告販
    賣給溫素珠之甲基安非他命數量記載為1公克、3,000元，被
    告亦為同上之自白，但證人溫素珠於警詢及偵查中均稱該次
    交易是以1,000元購得1小包約0.3公克之甲基安非他命等語
    （偵8587卷②第9頁、第30頁），且當次之通訊監察譯文（偵
    8587卷①第16至17頁反面）中並未明示具體之金額、數量，
    雖提及跟溫素珠之夫平常買的份量相同，但卷內並無過往交
    易資料可勾稽比對，被告不利於己之自白與證人之證述有些
    許歧異，無礙當次兩人間有買賣毒品事實之認定，但關於數
    量及所得應從有利被告之認定，認被告當次販賣給溫素珠之
    甲基安非他命為重量約0.3公克、價值1,000元之甲基安非他
    命。
　㈢綜上，本件事證已明，被告犯行堪予認定，應依法論科。　
二、論罪及駁回上訴之說明
  ㈠法律修正及比較適用
　　按行為後法律有變更，適用行為時法律，但行為後法律有利
    於行為人，適用最有利之法律，刑法第2條第1項定有明文。
    被告行為後，毒品危害防制條例第4條規定於109年1月15日
    經總統公布修正，於同年7月15日起生效施行。修正前毒品
    危害防制條例第4條第2項「製造、運輸、販賣第二級毒品者
    ，處無期徒刑或七年以上有期徒刑，得併科新臺幣一千萬元
    以下罰金。」，修正後規定：「製造、運輸、販賣第二級毒
    品者，處無期徒刑或十年以上有期徒刑，得併科新臺幣一千
    五百萬元以下罰金。」，修正後之規定提高有期徒刑及罰金
    刑之刑度，本案經新舊法比較結果，應以被告行為時之法律
    即修正前之毒品危害防制條例第4條第2項對被告較為有利。
    另修正前毒品危害防制條例第17條第2項原規定：「犯第四
    條至第八條之罪於偵查及審判中均自白者，減輕其刑。」修
    正後毒品危害防制條例第17條第2項則規定：「犯第四條至
    第八條之罪於偵查及歷次審判中均自白者，減輕其刑。」而
    增加須於「歷次」審判中均自白，始得依該條項減輕之要件
    。經比較新舊法之結果，修正後之法律並未較有利於被告，
    依刑法第2條第1項前段規定，即應適用被告行為時即修正前
    毒品危害防制條例第17條第2項之規定。
　㈡甲基安非他命雖係第二級毒品，但亦屬藥事法所稱之禁藥，
    而明知為禁藥而轉讓者，藥事法第83條第1項定有處罰明文
    。故行為人明知為禁藥即甲基安非他命而轉讓予他人者，其
    轉讓行為同時該當於毒品危害防制條例第8條第2項之轉讓第
    二級毒品罪及藥事法第83條第1項之轉讓禁藥罪，屬法條競
    合，而被告行為時之藥事法第83條第1項轉讓禁藥罪之法定
    本刑，較毒品危害防制條例第8條第2項轉讓第二級毒品罪之
    法定本刑為重，且本案並無毒品危害防制條例第8條第6項、
    第9條加重其刑至二分之一之特別規定之適用，是轉讓甲基
    安非他命，依法規競合「重法優於輕法」之法理，應優先適
    用藥事法第83條第1項之規定處罰。　
　㈢核被告就「犯罪事實欄一㈠、㈡、㈢」共同販賣第二級毒品（3
    罪）及「犯罪事實欄二」販賣第二級毒品（1罪）部分，均
    犯修正前毒品危害防制條例第4條第2項之販賣第二級毒品罪
    。被告因販賣而持有甲基安非他命行為，為販賣之高度行為
    所吸收，不另論罪。被告就「犯罪事實欄三」所為，係違反
    藥事法第83條第1項轉讓禁藥罪。又藥事法並無處罰持有禁
    藥之明文，被告因轉讓甲基安非他命而持有該等毒品之行為
    ，同為實質上一罪之階段行為，高度之轉讓行為既已依藥事
    法加以處罰，依法律適用完整性之法理，其低度之持有甲基
    安非他命行為，自不能再行割裂適用毒品危害防制條例加以
    處罰，是其因轉讓而持有該部分之甲基安非他命之行為，亦
    不另論罪。
　㈣內部關係之說明（共同正犯、接續犯）
　⒈就犯罪事實欄一㈢之犯行，被告雖先後分成2次將甲基安非他
    命交給買家吳惠竹，但均於109年4月15日凌晨在被告所在之
    紅藍寶石電影院附近交易，時間尚屬密接，地點相同，交易
    對象亦同，卷內積極證據不足認定係二次各自獨立之交易，
    且依被告所述交易內容及收款方式「4包共6,000元」等語，
    應可認係同一次買賣而分批交付，縱有前後2次交付行為，
    仍依接續犯論以一罪。
　⒉被告就「犯罪事實欄一㈠、㈡、㈢」3次共同販賣第二級毒品部
    分，與同案被告古健鈞有犯意聯絡、行為分擔，應論以共同
    正犯。　
　㈤外部關係之說明（數罪併罰）
　　被告所犯上開「犯罪事實欄一㈠、㈡、㈢」3次共同販賣第二級
    毒品罪（3罪）、「犯罪事實欄二」販賣第二級毒品罪（1罪
    ）及「犯罪事實欄三」之轉讓禁藥罪（1罪），犯意各別，
    行為互異，應分論併罰。　
　㈥刑之加重、減輕事由
　⒈被告㈠前於101年間，因恐嚇取財未遂案件，經臺灣新竹地方
    法院以101年度竹北簡字第568號判決判處有期徒刑4月確定
    ；㈡復於同年間，因竊盜案，經同法院以102年度審易字第27
    9號判決判處有期徒刑4月、3月、7月確定。前開㈠㈡案件，經
    同法院以103年度聲字第796號裁定定應執行有期徒刑1年3月
    確定，與另件槍砲案撤銷假釋執行殘刑部分接續執行，於10
    6年9月14日執行完畢。被告於前揭有期徒刑執行完畢5年內
    故意再犯本件犯罪事實欄一至三之各罪，均屬累犯。然參照
    司法院釋字第775號解釋意旨，綜觀被告之前案紀錄，其於
    本件犯行前，並無販賣、轉讓毒品之前科紀錄，尚難認有對
    於刑罰反應能力低落之情，並參以檢察官起訴時並無主張累
    犯加重其刑，及本院審理時檢察官與被告、辯護人對於累犯
    應否加重之意見陳述（本院卷第124頁），同原審裁量不加
    重本刑。
　⒉被告就「犯罪事實欄一㈠、㈡、㈢」3次共同販賣第二級毒品、
    「犯罪事實欄二」販賣第二級毒品之犯行，於偵查及審判中
    均已自白，業如前述，均依修正前毒品危害防制條例第17條
    第2項規定減輕其刑。就「犯罪事實欄三」之轉讓禁藥犯行
    ，被告於偵查及審判中亦均自白犯罪，因性質上仍為轉讓毒
    品案件，雖藥事法並無自白減刑之規定，但本於相同事物應
    為相同處理之法理，及法秩序一致性之要求，且毒品危害防
    制條例第17條第2項僅係刑之減輕之特別規定，無涉該當犯
    罪之不法要件，縱法規競合而適用較重之藥事法第83條第1
    項轉讓禁藥罪論處，但被告於偵審均已自白犯罪，仍應適用
    修正前毒品危害防制條例第17條第2項規定減輕其刑（最高
    法院109年度台上大字第4243號裁定意旨參照）。
　⒊被告及其辯護人固主張已供出毒品來源係丁富城，應依毒品
    危害防制條例第17條第1項規定減刑云云，然除經原審已函
    詢臺灣新竹地方檢察署覆以：因被告黃福男未提出相關具體
    事證，故未能查獲毒品上手，此有該署110年7月14日竹檢永
    忠110他253字第1109023310號函暨檢附資料在卷可參（原審
    卷一第299至315頁），又經原審依被告之聲請調閱銀行交易
    紀錄（原審卷一第349至492頁），認此交易紀錄至多僅可證
    明該帳戶款項進出，尚無足作為被告黃福男與丁富城間確實
    有毒品交易之證明，且經查詢丁富城之前案紀錄，其遭告發
    於109年3月中至同年7月28日間販賣甲基安非他命給黃福男
    一案，經檢察官調查黃福男之證詞及上開銀行交易紀錄後，
    以丁富城之罪嫌不足為不起訴處分確定，有該不起訴處分書
    及丁富城之前案紀錄表可憑（本院卷第73至75頁、第77至86
    頁），故本案未因被告供出毒品來源而查獲其他正犯或共犯
    ，並無適用毒品危害防制條例第17條第1項之餘地。
　㈦原審以本案事證明確，予以論罪科刑，固非無見，惟查：⒈原
    判決於理由中說明被告之犯行雖合於累犯，但經裁量後認均
    不加重最低本刑，且認僅有修正前毒品危害防制條例第17條
    第2項1種刑之減輕事由，故並無加重後遞減其刑之情形，但
    原判決卻於判決書第6頁理由記載「俱應依法先加後遞減之.
    ..」，顯屬有誤；⒉原判決之犯罪事實一㈢認定被告以每包1,
    500元之價格出售每包重量約4公克之甲基安非他命2包給吳
    惠竹，同日又再交付4公克之甲基安非他命2包給吳惠竹等情
    ，就販賣毒品數量之事實認定與卷內證據不符，就犯罪事實
    二部分，原判決理由欄引據證人溫素珠之證詞為憑，但證人
    溫素珠始終均證稱係購得1,000元毛重約0.3公克之甲基安非
    他命，是此部分之事實認定亦與卷證不合，以上有事實認定
    與所採證據理由矛盾之情；⒊於古健鈞處搜索扣得之甲基安
    非他命既屬已經轉讓給古健鈞持有，應於古健鈞之犯行項下
    沒收銷燬，原判決於本案被告黃福男之犯行項下沒收銷燬，
    亦屬有誤。被告上訴主張依毒品危害防制條例第17條第1項
    減刑云云，並無理由，已如前述，但原判決既有上開可議之
    處，應由本院撤銷改判。
　㈧爰以行為人之責任為基礎，審酌被告既知第二級毒品甲基安
    非他命戕害他人身體健康，一經染毒，極易成癮，竟漠視法
    令禁制而圖己利販賣及轉讓甲基安非他命，助長毒品氾濫，
    所為應予非難；兼衡其犯罪之動機、目的、手段，各次販賣
    、轉讓毒品之數量以及販賣之獲利，暨其犯後於偵查及本院
    審理時坦承犯行，並參酌其自陳國小畢業之智識程度及家庭
    生活經濟狀況，並審以本案原審就被告各次販賣第二級毒品
    之犯行均僅量處有期徒刑3年7月，且本案僅被告上訴，檢察
    官並未上訴，就附表編號三、四之犯行（即犯罪事實一㈢、
    犯罪事實二），本院認定之犯罪情節較原審所認定者為輕等
    一切情狀，就被告販賣第二級毒品（共4罪）及轉讓禁藥（1
    罪），分別量處如主文第二項所示之刑。又關於定應執行刑
    部分，被告所犯4次販賣第二級毒品甲基安非他命及1次轉讓
    禁藥甲基安非他命，考量其購毒者及轉讓對象人數、犯罪時
    間相近、侵害法益相同等節，斟酌被告所犯上開各罪責任非
    難重複程度及對全體犯罪為整體評價，暨前述各罪定應執行
    刑之外部界限（即各宣告刑中刑期最長之有期徒刑3年7月以
    上，各刑合併之刑期以下），及不利益變更禁止（原審曾定
    應執行刑為有期徒刑4年），定其應執行之刑為有期徒刑3年
    11月。
　㈨沒收
　⒈扣案門號0000000000號行動電話1支（含SIM卡1張）為被告所
    有，且供本件聯絡毒品販賣交易事宜之用，業據認定如前，
    應依毒品危害防制條例第19條第1項之規定沒收。
　⒉被告就附表編號一至四各次販賣毒品之所得，已如數收取，
    應依刑法第38條之1第1項前段、第3項規定於其各次犯行項
    下諭知沒收，於全部或一部不能沒收或不宜執行沒收時，追
    徵其價額。　　
據上論斷，應依刑事訴訟法第369條第1項前段、第364條、第299
條第1項前段，修正前毒品危害防制條例第4條第2項、第17條第2
項，毒品危害防制條例第19條第1項，藥事法第83條第1項，刑法
第11條、第2條第1項前段、第28條、第51條第5款、第38條之1第
1項前段、第3項，判決如主文。
本案經檢察官陳子維提起公訴，檢察官李豫雙到庭執行職務。
中　　華　　民　　國　　111 　年　　4 　　月　　13　　日
                  刑事第六庭  審判長法　官  劉方慈
                                    法　官  朱嘉川
                                    法　官  許曉微
以上正本證明與原本無異。
如不服本判決，應於收受送達後20日內向本院提出上訴書狀，其
未敘述上訴之理由者並得於提起上訴後20日內向本院補提理由書
（均須按他造當事人之人數附繕本）「切勿逕送上級法院」。
                                    書記官  徐仁豐
中　　華　　民　　國　　111 　年　　4 　　月　　13　　日
附錄：本案論罪科刑法條全文
修正前毒品危害防制條例第4條
製造、運輸、販賣第一級毒品者，處死刑或無期徒刑；處無期徒
刑者，得併科新臺幣二千萬元以下罰金。
製造、運輸、販賣第二級毒品者，處無期徒刑或七年以上有期徒
刑，得併科新臺幣一千萬元以下罰金。
製造、運輸、販賣第三級毒品者，處七年以上有期徒刑，得併科
新臺幣七百萬元以下罰金。
製造、運輸、販賣第四級毒品者，處五年以上十二年以下有期徒
刑，得併科新臺幣三百萬元以下罰金。
製造、運輸、販賣專供製造或施用毒品之器具者，處一年以上七
年以下有期徒刑，得併科新臺幣一百萬元以下罰金。
前五項之未遂犯罰之。
藥事法第83條
明知為偽藥或禁藥，而販賣、供應、調劑、運送、寄藏、牙保、
轉讓或意圖販賣而陳列者，處七年以下有期徒刑，得併科新臺幣
五千萬元以下罰金。
犯前項之罪，因而致人於死者，處七年以上有期徒刑，得併科新
臺幣一億元以下罰金；致重傷者，處三年以上十二年以下有期徒
刑，得併科新臺幣七千五百萬元以下罰金。
因過失犯第一項之罪者，處二年以下有期徒刑、拘役或科新臺幣
五百萬元以下罰金。
第一項之未遂犯罰之。
附表
編號 犯罪事實 本院判決 一 犯罪事實欄一㈠ 黃福男共同販賣第二級毒品，處有期徒刑參年柒月。扣案行動電話壹支（含0000000000號SIM卡壹張）沒收；未扣案之犯罪所得新臺幣肆仟伍佰元沒收，於全部或一部不能執行沒收或不宜執行沒收時，追徵其價額。 二 犯罪事實欄一㈡ 黃福男共同販賣第二級毒品，處有期徒刑參年柒月。扣案行動電話壹支（含0000000000號SIM卡壹張）沒收；未扣案之犯罪所得新臺幣貳仟元沒收，於全部或一部不能執行沒收或不宜執行沒收時，追徵其價額。 三 犯罪事實欄一㈢ 黃福男共同販賣第二級毒品，處有期徒刑參年陸月。扣案行動電話壹支（含0000000000號SIM卡壹張）沒收；未扣案之犯罪所得新臺幣陸仟元沒收，於全部或一部不能執行沒收或不宜執行沒收時，追徵其價額。 四 犯罪事實欄二 黃福男販賣第二級毒品，處有期徒刑參年陸月。扣案行動電話壹支（含0000000000號SIM卡壹張）沒收；未扣案之犯罪所得新臺幣壹仟元沒收，於全部或一部不能執行沒收或不宜執行沒收時，追徵其價額。